臺灣高等法院高雄分院民事判決　　　　　93年度上易字第54號
上　訴　人　丙○○
訴訟代理人　郭清寶律師
　　　　　　乙○○
被 上 訴人　寶華商業銀行股份有限公司
　　　　　　　　　　　　、2 、11樓及地下1 樓
法定代理人　丁○○
訴訟代理人　甲○○
上列當事人間請求損害賠償事件，上訴人對於民國93年1 月30日
臺灣高雄地方法院92年度訴字第2123號第一審判決提起上訴，本
院於94年2 月23日言詞辯論終結，判決如下：
    主    　文
原判決關於命上訴人給付部分，及該部分假執行之宣告，暨訴訟
費用之裁判均廢棄。
右開廢棄部分，被上訴人在第一審之訴及假執行之聲請均駁回。
第一、二審訴訟費用由被上訴人負擔。
    事實及理由
一、查，被上訴人原名泛亞商業銀行股份有限公司已於民國92年
    12月間更名為寶華商業銀行股份有限公司等情，有被上訴人
    提出財政部台財融(二)字第0920057144號函、台財融(二)字第09
    30010514號函與公司變更表在卷可稽（見本院卷第54至59頁
    ），故被上訴人具狀更名為寶華商業銀行股份有限公司，應
    予准許，合先明。
二、本件被上訴人起訴主張：上訴人於86年8 月1 日受僱於被上
    訴人，擔任理財部理財專員職務，負責包括放款之業務，受
    理借款人所提出之借款申請書及核對保證人資料等對保手續
    。詎上訴人於86年10月8 日負責辦理訴外人顏文德申請借貸
    案（以下簡稱系爭借款），及就顏文德所邀擔任連帶保證人
    之吳清榮為核保時，竟違反忠實給付義務，未按照被上訴人
    頒定「業務處理手冊授信篇」第一章第五節「辦理簽約對保
    應行注意事項」第四條第一項第三目規定，於辦理吳清榮擔
    任系爭借款連帶保證人之資料填寫及對保手續時，確實核對
    吳清榮本人及其國民
    人非吳清榮本人。嗣因顏文德未依約繳納系爭借款本息，被
    上訴人遂拍賣顏文德所提供扺押擔保之不動產後，尚有本金
    新台幣（下同）987,480 元，及自87年12月9 日起至清償日
    止，按週年利率百分之九計算之利息，暨自87年12月9 日起
    至清償日止，其逾期在六個月以內者，按上開利率百分之10
    ，逾期超過六個月者，按上開利率百分之20之違約金（以下
    簡稱系爭未清償借款）未獲清償，被上訴人乃依連帶保證之
    法律關係訴請吳清榮清償系爭未清償借款，惟經原審法院以
    87年度訴字第1808號判決，認吳清榮未同意擔任連帶保證人
    ，毋庸負系爭借款連帶保證責任，而判決被上訴人敗訴確定
    ，致被上訴人無法向吳清榮求償系爭未清償借款，且顏文德
    亦無其他財產可供清償，被上訴人因此受有相當於系爭未清
    償借款之損害，為此，本於侵權行為損害賠償請求權及民法
    第216 條、第226 條、第227 條債務不履行損害賠償請求權
    ，請求上訴人給付987,480 元，及自87年12月8 日起至清償
    日止，按週年利率百分之9 計算之利息，暨自87年12月9 日
    起至清償日止，其逾期在六個月以內者，按上開利率百分之
    10，逾期超過六個月者，按上開利率百分之20之違約金等語
    。〔原審判決認被上訴人之侵權行為損害賠償請求權已罹於
    時效，而依債務不履行損害賠償請求權判決上訴人應給付被
    上訴人987,480 元，及自87年12月9 日起至清償日止，按週
    年利率百分之9 計算之利息，並自民國87年12月9 日起至清
    償日止，其逾期在六個月以內者，按上開利率百分之10，逾
    期超過六個月者，按上開利率百分之20之違約金。並駁回被
    上訴人關於87年12月8 日之利息請求，就敗訴部分，未據被
    上訴人聲明不服，已告確定。就侵權行為損害賠償請求權部
    分，被上訴人於本院已表明不再主張，故就此部分，本院不
    再審酌〕被上訴人於本院聲明求為判決：(一)上訴駁回。(二)第
    二審訴訟費用由上訴人負擔。
三、上訴人則以：上訴人於86年10月8 日負責辦理訴外人顏文德
    申請系爭借款案，及就顏文德所邀擔任連帶保證人之吳清榮
    為核保時，確實有核對吳清榮
    ，並由吳清榮在立約書簽章處簽名及蓋章，已依被上訴人之
    規定辦理，自毋庸負債務不履行損害賠償責任。又系爭借款
    是否准予核貸，係由被上訴人主管、徵信照會部門、鑑價部
    門及核貸部門審核後決定，上訴人並無核貸權限，當無過失
    可言。何況，系爭借款應由主債務人顏文德負最後清償責任
    ，顏文德目前雖無財產，然並不表示其將來亦無財產，故被
    上訴人應向顏文德求償等語置辯。上訴聲明求為判決：(一)原
    判決不利於上訴人部分廢棄。(二)被上訴人在第一審之訴駁回
    。(三)第一、二審訴訟費用均由被上訴人負擔。
四、兩造不爭執事項：(一)上訴人於86年8 月1 日受僱於被上訴人
    ，擔任理財部理財專員職務，負責包括放款之業務，受理借
    款人向被上訴人提出借款申請書及核對保證人資料等對保手
    續。(二)上訴人於86年10月8 日負責辦理訴外人顏文德申請系
    爭借款案，及就顏文德所邀擔任連帶保證人吳清榮為核保。
    (三)被上訴人於原審所主張之侵權行為損害賠償請求權，已罹
    於時效，被上訴人於本院表明不再主張此請求權。(四)系爭借
    款之借貸人顏文德尚欠被上訴人系爭借款即987,480 元及自
    87年12月9 日起至清償日止按年息百分之九計算之利息，暨
    自87年12月9 日起至清償日止，在六個月內者按上開利率百
    分之10，逾期超過六個月者，按上開利率百分之20計算之違
    約金，迄今仍未清償。(五)被上訴人本於連帶保證之法律關係
    訴請吳清榮給付系爭未清償借款時，經原審法院以87年度訴
    字第1808號判決，認吳清榮未同意擔任連帶保證人，毋庸負
    系爭借款連帶保證責任，而判決被上訴人敗訴確定。(六)上訴
    人於86年10月8 日負責辦理顏文德申請系爭借款案，有核對
    吳清榮
五、兩造爭執事項：上訴人於辦理系爭借款之連帶保證人「吳清
    榮」對保程序時，有無依據「吳清榮」所提出之
    片及年籍資料，確實核對到場對保之人是否即該
    片之人？被上訴人能否依民法第216 條、第226 條第1 項及
    第227 條第1 項之規定，請求上訴人負債務不履行之損害賠
    償責任？其得請求賠償之金額為何？茲分述如下：
（一）查，被上訴人主張上訴人於86年8 月1 日受僱於被上訴人
      ，擔任理財部理財專員職務，負責包括放款之業務，受理
      借款人所提出之借款申請書及核對保證人資料等對保手續
      。於86年10月8 日負責辦理訴外人顏文德申請借貸，及就
      顏文德所邀擔任連帶保證人之吳清榮為核保。上訴人於辦
      理連帶保證人吳清榮之核保手續時，應依被上訴人所頒定
      「業務處理手冊授信篇」第一章第五節「辦理簽約對保應
      行注意事項」第四條第一項第三目規定：「借、保人為自
      然人時：經辦人員對保時，應核對立約人國民
      姓名、統一號碼、出生年、月、日及住址與留存印鑑卡所
      載內容相符並確認為其本人後，請立約人本人在立約書人
      簽章處親自簽名，並註明『核對本人
      』並加蓋日期戳及經辦人私章，以明責任。」之程序確實
      核對到場對保之人是否為吳清榮本人，並請本人於立約書
      人連帶保證人簽章處親自簽名等情，業據其提出被上訴人
      銀行業務處理手冊授信篇在卷可證（外放，第18頁），且
      為上訴人所不爭執，堪認屬實。準此，上訴人對連帶保證
      人吳清榮進行核保手續時，有確實核對
      到場對保之人是否相符之義務。又被上訴人主張因顏文德
      未依約繳納本息，其聲請拍賣顏文德所提供扺押擔保之不
　　　動產後，尚有系爭未清償借款未獲清償。被上訴人乃依連
　　　帶保證之法律關係訴請吳清榮清償系爭未清償借款時，經
  　　原審法院以87年度訴字第1808號判決，認吳清榮未同意擔
　    任連帶保證人，毋庸負系爭借款連帶保證責任，而判決被
      上訴人敗訴確定等情，有民事判決書乙份在卷可證，且為
      兩造所不爭執，堪認為實在，是被上訴人未能向吳清榮求
      償而受有損害，應堪認定。茲應審酌者為上訴人有無盡善
      良管理人之注意義務，依據「吳清榮」所提出之
      相片及年籍資料，確實核對到場對保之人是否即係該身分
      證上相片之人？
（二）次查，上訴人於86年10月8 日負責辦理顏文德申請系爭借
      款之連帶保證人對保時，確有核對吳清榮
      該
      出之吳清榮
      並為兩造所不爭執，且證人即辦理本件系爭借款扺押權登
      記之代書朱新瓏於原審結證稱：系爭借款之借款人顏文德
      確有帶連帶保證人「吳清榮」到場對保，顏文德說帶來的
      連帶保證人就是吳清榮，且當時來的連帶保證人有拿吳清
      榮的
      語（見原審卷第144 、145 頁），另證人吳清榮於原審證
      稱：上該
      頁），足見上訴人於辦理本件系爭借款連帶保證人吳清榮
      之核保時，確有核對吳清榮所有之
      德帶來自稱為連帶保證人之「吳清榮」為核保程序，其已
      依被上訴人所頒定「業務處理手冊授信篇」第一章第五節
      「辦理簽約對保應行注意事項」第四條第一項第三目所規
      定之程序進行核保乙節，應堪認定。
（三）上開吳清榮
      面貌是否相似，上訴人能否依據
      別二者非同一人？此乃與上訴人是否已盡善良管理人之注
      意義務有關？查，原審及本院曾命證人朱新瓏當庭指認吳
      清榮本人與當日到場供上訴人核保之「吳清榮」本人是否
      相同，其分別於原審及本院證稱：「有點像，年紀也相當
      」（見原審卷第181 頁）、「對保那天之『吳清榮』與法
      庭上之『吳清榮』很相似，年紀也差不多，是中等身材，
      於對保時，『吳清榮』講話應答都很自然，銀行對保都有
      一些技巧，問一些像是你投資什麼工作、收入多少、生肖
      等問題，我看『吳清榮』回答都蠻順的．．．很難去懷疑
      他不是吳清榮本人」等語（見本院卷第221 、222 頁），
      準此，到場對保之「吳清榮」與真正之「吳清榮」之長相
      很相似、中等身材、年紀相當，且借款人顏文德曾當場介
      紹其所帶來之連帶保證人就是「吳清榮」，該連帶保證人
      對上訴人之詢問，均能流利應答，無法令人懷疑該到場之
      連帶保證人非「吳清榮」本人，足見除非認識吳清榮本人
      ，否則很難辨識到場對保自稱「吳清榮」之人非吳清榮本
      人，自無法苛求與吳清榮不相識之上訴人於第一次見面進
      行核保時，即能辨識上開
      人非屬同一人，是上訴人既已依被上訴人之規定確實核對
      吳清榮
      非同一人，應認其已盡善良管理人之注意義務，自難令其
      負債務不履行之損害賠償責任。
六、綜上所述，被上訴人本於民法第216 條、第226 條、第227
    條債務不履行損害賠償請求權，請求上訴人給付987,480 元
    ，及自87年12月9 日起至清償日止，按週年利率百分之9 計
    算之利息，並自民國87年12月9 日起至清償日止，其逾期在
    六個月以內者，按上開利率百分之10，逾期超過六個月者，
    按上開利率百分之20之違約金，為無理由，不應准許。其假
    執行之聲請亦失所附麗，應併予駁回。原審判命上訴人給付
    上開金額、利息及違約金，並為假執行之宣告，自有未洽。
    上訴意旨指摘原判決不當，求予廢棄改判，為有理由。自應
    由本院予以廢棄改判，如主文第二項所示。
七、本件事證已臻明確，兩造其餘攻擊防禦方法，於判決結果不
    生任何影響，爰不再一一論述，附此敘明。
八、據上論結，本件上訴為有理由，依民事訴訟法第450條、第
    78條，判決如主文。
中　　華　　民　　國　　94　　年　　3 　　月　　4 　　日
                                民事第三庭
                                   審判長法官  張國彬
                                   法      官  徐文祥
                                   法      官  鄭月霞
以上正本證明與原本無異。
不得上訴。
中　　華　　民　　國　　94　　年　　3 　　月　　4 　　日
                                   書  記  官  呂明燕
